【裁判字號】    95,交上易,82
【裁判日期】    951121
【裁判案由】    業務過失傷害
【裁判全文】
臺灣高等法院高雄分院刑事判決        95年度交上易字第82號
上  訴  人  臺灣高雄地方法院檢察署檢察官
被      告  甲○○
上列上訴人因被告業務過失傷害案件，不服臺灣高雄地方法院94
年度交易字第343 號中華民國95年7 月14日第一審判決（起訴案
號：臺灣高雄地方法院檢察署94年度偵字第14729 號），提起上
訴，本院判決如下：
     主  文
上訴駁回。
     事實及理由
一、本案經本院審理結果，認原審判決認事用法及量刑均無不當
    ，應予維持，並引用原審判決記載之事實、證據及理由（如
    附件）。
二、檢察官循告訴人乙○○之聲請，上訴意旨以被告甲○○犯後
    否認犯行，態度惡劣，且告訴人所受之重傷害無法回復，被
    告至今又尚未與告訴人達成和解等情，指摘原判決量刑太輕
    。但查被告於本院審理時已同意除強制險新台幣（下同）70
    萬元，另加其自己投保之100 萬元外，願意再給付告訴人50
    萬元，共220 萬元，告訴人當庭亦答應此一和解條件，只因
    告訴人已向原審法院民事庭對被告提起民事訴訟，猶待告訴
    人向該院撤回起訴，然因告訴人所駕駛之聯結車係其胞姐所
    有，牽扯到該聯結車損壞之部分無法一併和解，致迄未撤回
    起訴，此有被告提出之民事起訴狀影本附卷可參，足見被告
    並非無和解之誠意，檢察官上訴非有理由，應予駁回。
據上論斷，應依刑事訴訟法第368條、第373條，判決如主文。
本案經檢察官許月雲到庭執行職務。
中    華    民    國    95    年    11    月    21    日
                  刑事第四庭    審判長法  官  蕭權閔
                                      法  官  吳進寶
                                      法  官  陳吉雄
以上正本證明與原本無異。
本件判決不得上訴。
中    華    民    國    95    年    11    月    22    日
                                書   記   官  梁美姿
                                                      Ｆ
附件：
臺灣高雄地方法院刑事判決             94年度交易字第343號
公  訴  人  臺灣高雄地方法院檢察署檢察官
被      告  甲○○
選任辯護人  程高雄律師
上列被告因業務過失傷害案件，經檢察官聲請以簡易判決處刑（
94年度偵字第14729 號），本院認不應以簡易判決處刑，改依通
常程序審理，判決如下：
    主  文
甲○○犯業務過失傷害致人重傷罪，處有期徒刑陸月，如易科罰
金，以參佰元折算壹日。
    事  實
一、甲○○領有職業聯結車駕駛執照，受雇於臺中港通運股份有
    限公司擔任司機，係從事駕駛業務之人。於民國94年3 月28
    日凌晨零時1 分許，其駕駛車牌號碼722-KD號營業用半聯結
    車，沿國道1 號北向路段行駛，行經該路段357 公里317 公
    尺處（位於高雄市楠梓區），其欲變換車道由外側車道至內
    側車道行駛，此時本應注意在行駛途中，不得驟然或任意換
    車道，如欲超越前車或變換車道時，應先顯示方向燈告知前
    後車輛，並保持安全距離及間隔，方得超越或變換車道，而
    依當時情形，天氣狀況晴、路面狀況乾燥無缺陷、無障礙及
    視距良好，依其之智識、能力亦無不能注意之情事，竟疏未
    注意保持安全距離及間隔，在顯示方向燈後，即行向左偏駛
    準備切入內側車道，適有乙○○駕駛車牌號碼X4-543號營業
    用半聯結車沿前開路段內側車道直行至上開地點，見狀閃煞
    不及，乙○○上開車輛之右前車頭因而撞擊甲○○前開車輛
    之左側中間車身，並再失控向左撞擊內側護欄，致乙○○受
    有右肩胛骨骨折、右側臂神經叢受損，導致右臂癱瘓（右手
    手指無法作用）之重傷害。甲○○於肇事後，隨即撥打電話
    報警處理，並留在事故現場，主動向前往事故現場處理，且
    尚不知肇事者為何人之員警坦承肇事，嗣並接受裁判。
二、案經乙○○訴由國道公路警察局第五警察隊移送臺灣高雄地
    方法院檢察署檢察官偵查後，聲請以簡易判決處刑。
    理  由
壹、程序方面
一、按被告以外之人於審判外之言詞或書面陳述，除法律有規定
    者外，不得作為證據，刑事訴訟法第159 條第1 項定有明文
    。又被告以外之人於審判外之陳述，雖不符前4 條之規定，
    而經當事人於審判程序同意作為證據，法院審酌該言詞陳述
    或書面陳述作成時之情況，認為適當者，亦得為證據。當事
    人、代理人或辯護人於法院調查證據時，知有第159 條第1
    項不得為證據之情形，而未於言詞辯論終結前聲明異議者，
    視為有前項之同意，刑事訴訟法第159 條之5 亦定有明文。
    本件告訴人乙○○於警詢中之陳述，為被告以外之人於審判
    外之言詞陳述，而卷附之道路交通事故現場圖、道路交通事
    故調查報告表、財團法人佛教慈濟綜合醫院大林分院醫療診
    斷證明書、財團法人義大醫院診斷證明書、中國醫藥大學附
    設醫院95年6 月1 日院管檔字第0950601956號函暨附件、臺
    灣省高屏澎區車輛行車事故鑑定委員會94年5 月27日高屏澎
    鑑字第940325號函及所附鑑定意見書、臺灣省車輛行車事故
    覆議鑑定委員會94年7 月20日府覆議字第0940200274號函，
    則係被告以外之人於審判外之書面陳述，而公訴人、被告甲
    ○○及其辯護人，就上開言詞及書面陳述，未於本院審理過
    程中聲明異議，本院並審酌前開言詞及書面陳述作成時之情
    況均屬正常，且與本案相關之待證事實具有關連性，認適當
    作為證據，依前開刑事訴訟法第159 條之5 之規定，認上開
    陳述均具有證據能力。
二、卷附國立交通大學就本件行車事故所為之鑑定意見書，雖係
    被告以外之人於審判外之書面陳述，然此一鑑定係經本院囑
    託下所為之鑑定，依刑事訴訟法第208 條規定，該鑑定意見
    書應有證據能力。
貳、實體方面
一、訊據被告固不否認於前開時、地有駕車與告訴人發生車禍事
    故，而告訴人於車禍發生後受有上開傷害之事實，然矢口否
    認有何過失致人重傷犯行，辯稱：案發當時，伊雖因前方有
    車輛而顯示警示燈，但並沒有要變換車道，本件車禍事故之
    發生，係因告訴人當日車載過重，導致告訴人自己行車不穩
    而撞擊伊的車輛，伊並無所謂變換車道不當之過失云云。經
    查：
(一)、前揭犯罪事實，除被告上開供述外，並有道路交通事故現場
    圖、道路交通事故調查報告表（見警卷第15至17頁）、事故
    現場相片（見警卷第18至21頁、本院審1 卷第29頁、本院審
    2 卷第95、96頁）、財團法人佛教慈濟綜合醫院大林分院醫
    療診斷證明書（見警卷第6 頁）、財團法人義大醫院診斷證
    明書（見本院審1 卷第17頁）、中國醫藥大學附設醫院95年
    6 月1 日院管檔字第0950601956號函暨附件（見本院審2 卷
    第73至75頁）在卷可稽，則被告於前揭時、地駕駛車牌號碼
    722-KD號營業用半聯結車與告訴人駕駛之車牌號碼X4-543號
    營業用半聯結車發生車禍，及告訴人於車禍發生後受有右肩
    胛骨骨折、右側臂神經叢受損，導致右臂癱瘓（右手手指無
    法作用）等事實，堪以認定。
(二)、就本件肇事責任部分，被告雖以前詞辯稱其無過失，然關於
    此節，業據告訴人於警詢及本院審理中證述：案發當時，伊
    行駛於國道1 號北上的內側車道，被告所駕駛的車輛則行駛
    於外側車道，原本被告的車輛在前，嗣當伊加速要超越被告
    的車子而行駛到被告車身的一半時，突然見到被告車頭尾部
    之變換車道方向燈亮起，且隨即往內側車道偏駛，伊的車頭
    因而與被告車身中間發生擦撞，伊在擦撞後就失控撞到內側
    護欄等語（見警卷第4 頁、本院審2 卷第62頁）明確，復參
    以本件車禍事故發生之經過，若如被告所辯，係告訴人行車
    不穩向右偏駛而撞擊被告所駕駛之車輛，則告訴人前開車輛
    應會繼續向右側偏行若干距離後，再以大角度向左撞擊道路
    內側護欄，而被告之車輛亦會受推撞力而略往右偏行，然依
    本件道路交通事故現場圖及案發現場相片所示，案發當時，
    告訴人車輛係以小角度向左撞擊道路內側護欄，而被告車輛
    於事故發生後，係筆直停放於外側路肩（此為被告所自承，
    見警卷第2 頁，並有現場相片可佐，而本件道路交通事故現
    場圖所繪被告車輛停於外側車道，應屬誤植），則依此等情
    狀，案發當時之肇事經過當係：被告車輛先向左（即內側車
    道）偏駛與告訴人車輛發生碰撞後，隨即往右迴正，告訴人
    車輛則在擦撞被告車輛後，向左偏駛撞擊道路內側護欄而肇
    事，要與告訴人所陳情節相符，足徵被告空言辯稱：本件係
    因告訴人當日車載過重，導致告訴人行車不穩、撞擊伊的車
    輛而肇事云云，顯屬事後卸責之詞，殊無可採。
(三)、按汽車在行駛途中，不得驟然或任意換車道，如欲超越前車
    或變換車道時，應先顯示方向燈告知前後車輛，並保持安全
    距離及間隔，方得超越或變換車道，高速公路交通管制規則
    第11 條 定有明文，被告考領有職業聯結車駕駛執照，對上
    開規定應知之甚詳，其駕駛汽車自應遵守前開規定，而本件
    事故發生時，並無不能注意之情事，則被告於欲變換車道之
    際，竟僅有顯示方向燈，卻疏未注意保持安全距離即間隔即
    向左偏駛，以致肇事，其行為自有過失。而本件經臺灣省高
    屏澎區車輛行車事故鑑定委員會、臺灣省車輛行車事故覆議
    鑑定委員會、國立交通大學等機關鑑定結果，亦均認被告變
    換車道未注意安全距離為肇事原因，有該等機關之鑑定意見
    書附卷可參（見警卷第22至24頁、本院審1 卷第9 頁、本院
    審2 卷第26頁）。又告訴人因本件車禍事故受有上開傷害之
    事實，業如前述，則被告之過失行為與告訴人受有傷害間，
    顯有相當因果關係。
(四)、綜上，被告前開辯詞，要無可採，本件事證明確，被告上揭
    犯行，堪以認定。
二、按行為後法律有變更者，適用行為時之法律。但行為後之法
    律有利於行為人者，適用最有利於行為人之法律，刑法第2
    條第1 項定有明文。查被告行為後，刑法業於95年7 月1 日
    修正公布施行，而修正後之刑法第33條第5 款規定「罰金：
    新臺幣1000元以上，以百元計算之」，與修正前之刑法第33
    條第5 款規定「罰金：1 元以上」相較，刑法分則中關於有
    罰金刑之規定者，在修法前最低度之法定刑係銀元1 元即新
    臺幣3 元（至罰金罰鍰提高標準條例第1 條，係關於最高度
    刑提高之規定，尚與最低度刑無關），而在修法後則係新臺
    幣1000元，比較修正前後之規定，修正後之規定較不利於行
    為人，是若行為人所犯罪行之法定刑有罰金刑者，即應依刑
    法第2 條第1 項前段規定，依行為人行為時即修正前之規定
    處斷（至亦於95年7 月1 日施行之刑法施行法第1 條之1 之
    規定，僅係規範如何將刑法分則罰金刑之單位由「銀元」轉
    換為「新臺幣元」，未就各該分則之實際內涵加以變更，尚
    不生新舊法比較之問題）。本件被告所犯刑法第284 條第2
    項後段之罪，其法定刑中有罰金刑，揆諸上開說明，自應適
    用修正前之規定處斷。次按，刑法第10條第4 項第4 款所謂
    毀敗一肢以上之機能，係指一肢以上之機能完全喪失其效用
    而言；而手之作用全在於指，若被害人之手指失其效用，自
    不能謂非達於毀敗一肢機能之程度（最高法院著有30年上字
    第445 號判例、29年上字第135 號判例可資參照），查告訴
    人因本件車禍致受有右肩胛骨骨折、右側臂神經叢受損，導
    致右臂癱瘓（右手手指無法作用）之傷害，已如上述，且此
    傷害無法藉由復健加以改善之事實，亦有前開中國醫藥大學
    附設醫院95年6 月1 日函暨附件可佐，則揆諸上開說明，告
    訴人所受傷勢，應屬於毀敗一肢之機能，而達重傷害之程度
    （至前開刑法修正時，於第10條第4 項第4 款，就重傷害之
    定義有所擴增，然告訴人所受傷害，不論於修法前後，均已
    達重傷害程度，且修正後之規定較不利於被告，是應依修正
    前之規定處斷）。查被告受雇於臺中港通運股份有限公司擔
    任司機，業經其自承在卷，係從事業務之人，則其於從事駕
    駛業務時，過失肇事致人重傷，核其所為係犯修正前刑法第
    284 條第2 項後段之業務過失傷害致人重傷罪。聲請簡易判
    決處刑意旨原認應依刑法第284 條第2 項前段處斷，然業經
    公訴檢察官當庭將論罪法條更正為刑法第284 條第2 項後段
    ，併予敘明。被告於肇事後，撥打電話報警處理，並留在事
    故現場，主動向前往事故現場處理，且尚不知肇事者為何人
    之員警坦承肇事，嗣並接受裁判之事實，業據證人即到場處
    理警員林秋杞於本院審理中證述明確（見本院審2 卷第59頁
    ），並有本件道路交通事故調查筆錄可稽（見警卷第10頁）
    ，是被告所為符合刑法第62條前段自首之要件，而前開刑法
    修正時，將自首之效力，由「應」減輕其刑修正為得減輕其
    刑，比較修正前後之規定，修正後之規定較不利於被告，故
    應依刑法第2 條第1 項前段規定，依修正前刑法第62條前段
    規定，減輕其刑。爰審酌被告駕駛汽車不知小心謹慎，造成
    告訴人受有重傷此一難以彌補之後果，犯罪情節難認輕微，
    復於犯後矢口否認犯行，態度非佳，惟念其此前並無任何前
    科紀錄，有本院被告院內索引卡紀錄表、臺灣高等法院被告
    前案紀錄表在卷可按，素行良好，復參以其迄今未能與告訴
    人達成和解，然雙方此部分之紛爭仍得依民事訴訟程序或其
    他途徑加以解決（告訴人業於本院審理中提起附帶民事訴訟
    ）等一切情狀，量處如主文所示之刑，以資懲儆。另按，本
    件被告犯罪時之刑法第41條第1 項前段規定：「犯最重本刑
    為5 年以下有期徒刑以下之刑之罪，而受6 個月以下有期徒
    刑或拘役之宣告，因身體、教育、職業、家庭之關係或其他
    正當事由，執行顯有困難者，得以1 元以上3 元以下折算一
    日，易科罰金」，又被告行為時之易科罰金折算標準，修正
    前之罰金罰鍰提高標準條例第2 條前段（現已刪除）規定，
    就其原定數額提高為100 倍折算1 日，則本件被告行為時之
    易科罰金折算標準，應以銀元100 元以上300 元以下折算1
    日，經換算為新臺幣後，應以新臺幣300 元以上900 元以下
    折算1 日。惟95年7 月1 日修正公布施行之刑法第41條第1
    項前段則規定：「犯最重本刑為5 年以下有期徒刑以下之刑
    之罪，而受6 個月以下有期徒刑或拘役之宣告者，得以新臺
    幣1000元、2000元或3000元折算1 日，易科罰金」，比較修
    正前後之易科罰金折算標準，修正後之規定較不利於被告，
    故應依刑法第2 條第1 項前段，適用被告行為時即修正前之
    規定，就被告上開宣告之刑，定其易科罰金之折算標準。
據上論斷，應依刑事訴訟法第452 條、第299 條第1 項前段，刑
法第2 條第1 項前段，修正前刑法第284 條第2 項後段、第62條
前段、第41條第1 項前段，罰金罰鍰提高標準條例第1 條前段，
修正前罰金罰鍰提高標準條例第2 條，判決如主文。
本案經檢察官朱秋菊到庭執行職務。
中    華    民    國    95    年    7     月    14    日
                  交通法庭    審判長法  官 李嘉興
                                    法  官 楊筑婷
                                    法  官 陳君杰
以上正本證明與原本無異。
如不服本判決，應於判決送達後10日內，向本院提出上訴狀。
中    華    民    國    95    年    7     月    14    日
                                    書記官 陳昱良
附錄本判決論罪科刑法條全文：
刑法第284條第2項
從事業務之人，因業務上之過失傷害人者，處1 年以下有期徒刑
、拘役或1000元以下罰金，致重傷者，處3 年以下有期徒刑、拘
役或2000元以下罰金。


司法院資訊處製作；財團法人民間司法改革基金會備份。
